臺灣臺南地方法院臺南簡易庭民事判決
110年度南簡字第1356號
原      告  卓彥志  

被      告  洪瑋伸  
訴訟代理人  袁敬堯  
上列當事人間請求侵權行為損害賠償事件，於民國110 年10月26
日言詞辯論終結，本院判決如下：
    主  文
原告之訴駁回。
訴訟費用由原告負擔。 
    事實及理由
一、原告聲明與主張
　㈠原告於民國110 年2 月1 日上午7 時13分許，駕駛車牌號碼0
    00-0000號奧迪廠牌Q5型號自用小客車（下稱原告小客車）
    行經國道三號北向357.9公里路段時（下稱事故路段），被
    告駕駛車牌號碼00-0000號自用小客車（下稱被告小客車）
    行駛在原告小客車前方車道，因輾壓異物至該物向後彈跳撞
    擊原告小客車右前保險桿受損。經原告報案後，國道公路警
    察局道路交通事故初步分析研判表，記載被告肇事原因為「
    其他引起事故之違規或不當行為」。
  ㈡原告因該車保險桿受損，經估價修復費用為新臺幣（下同）2
    4萬2349元，該車修繕須耗時14工作日，原告如修繕該車將
    受有租用同型車代步14日費用損害，依奧迪原廠租用同型車
    價目表計算，該費用為5 萬8660元。
　㈢爰依民法第184 條第1 項前段、第191 條之2 之侵權行為法
    律關係，聲明：①被告應給付原告30萬1009元及自起訴狀繕
    本送達之翌日起至清償日止，按週年利率百分之五計算之利
    息、②願供擔保請准宣告假執行。
二、被告聲明與答辯
　　被告就駕駛小客車行經事故路段輾壓貨物綑綁帶致該物向後
    彈跳撞擊原告小客車保險桿致該保險桿受擦損之事實，並不
    爭執，惟依被告小客車行車紀錄器影像，當時被告小客車車
    速約時速100公里，該物（依影像為貨車之貨物綑綁帶，下
    稱綁帶）出現在被告前方視野係在影像時間7 時13分22秒（
    下以07:13:22格式），被告小客車於同秒穿越該處，被告顯
    難注意前方路面有該綁帶，縱認被告有發現該綁帶，依當時
    車流情形，被告亦不可能閃避至其他車道，是難認被告就該
    駕駛行為有過失而應負侵權行為責任，司法實務上已有相關
    案例（苗院109苗簡105 號；桃院109桃簡1059號）。此外，
    原告就車損，僅提估價單，並無實際修繕零件、工資等明細
    ，且就代步費用，亦未提出合理證明。爰聲明駁回原告之訴
    。
三、得心證之理由：
　㈠按民法之侵權行為損害賠償，旨在填補被害人因不法所受之
    損害，以被害人私益因加害人之不法行為受有損害，且該不
    法行為與被害人損害間有因果關係為要件。主張侵權行為損
    害賠償請求權之人，對於侵權行為之成立要件應負舉證責任
    。又「汽車、機車或其他非依軌道行駛之動力車輛，在使用
    中加損害於他人者，駕駛人應賠償因此所生之損害。但於防
    止損害之發生，已盡相當之注意者，不在此限。」，民法第
    191條之2定有明文，本條雖係主觀要件之舉證責任倒置規定
    ，然仍以加害人具有故意或過失為要件，故請求權人不合上
    開成立要件者，即難謂有損害賠償請求權存在。
　㈡事故過程之認定
　⒈依被告小客車行車紀錄器影像，綁帶出現在畫面（07:13:22
    ）時之行車狀態，查略如下：
　⑴前方行車紀錄器影像（裝設在前擋風玻璃後方）
　①被告小客車行駛在中間車道，同車道前方20公尺處有1 部白
    色小客車（影像上2 車距離為「（前車車尾）車道線－間距－
    車道線（被告小客車前擋風玻璃下緣）」〈車道線線段長4 
    公尺、間距6 公尺，1 組10公尺〉，考慮行車紀錄器裝設位
    置與視角範圍，推認約有2 組）。另依該紀錄器全程影像，
    該白色小客車前方中間車道無其他車輛。
　②在被告小客車左、右前方約1 組車道線距離之內、外側車道
    上（即約在前方白色小客車車尾水平線延伸上），均各有一
    部小客車行駛（內側為黑色小車、外側為銀色小客車）。
　③綑綁帶位置：出現在白色小客車左後側車輪邊，約與該車輪
    左側切齊。該左側車輪距離左側車道線，約為該車2 左後車
    輪車寬。
　⑵後方行車紀錄器影像（裝設在車尾號牌上方）
　　被告小客車後方車道線內，有原告小客車行駛在後，2 車約
    距離10公尺（1 組車道線）。原告小客車右後方外側車道有
    1 部油罐車行駛、內側車道未見有車輛。
　⒉被告小客車壓輾過該綑綁帶時（上開同秒內），除各車往前
    行外，其他各車間相對位置，同上開影像。　
　⒊兩造提出之行車紀錄器影像，均未有車速顯示，惟依影像資
    料，當時各車車速應在時速100-110公里間（時速10公里，1
     秒行駛2.77公尺。依07:13:22同秒內影像擷圖，被告約在2
    /3 秒內，約行駛20公尺，依此換算，當時車速約時速108公
    里，即每秒約行駛29.91公尺）。
　㈢原告雖援引國道公路警察局道路交通事故初步分析研判表主
    張被告有過失，然以，依下列事證，難認被告構成侵權行為
    要件或應負損害賠償責任：
　⒈白色小客車未輾壓綁帶原因之判斷
　　被告前方白色小客車，未壓輾該綁帶，依行車紀錄器影像，
    其原因：
　⑴或有可能係該白色小客車前方中間車道上並未有任何車輛，
    使白色小客車駕駛人因前方無其他車輛遮蔽，提早發現前方
    路面有該綁帶（行車紀錄器影像00:00:00時，中間車道上並
    無任何車輛，白色小客車、被告小客車係前後行駛在內側車
    道之黑色小客車後方，後依序駛入中間車道，至影像結束時
    ，該白色小客車前中間車道並無內外側車道車輛駛入）。
　⑵惟亦有可能係因該車無法超車駛回左側車道，而碰巧閃避該
    綁帶（依該車行車動態，係於駛至綁帶處前，原打左轉燈靠
    左擬自中間車道超越內側黑色小客車，惟因無法超越，又再
    向右駛回中間車道，隨後穿越該綁帶旁）。
　⒉被告能否有迴避輾壓綁帶之可能
　　綁帶出現於被告前方視野時，係在前方20公尺之前車左後車
    輪邊緣處，且於2/3 秒內因直行穿越該處（依行車紀錄器被
    告小客車未有向旁閃移之行車動態）而輾壓該綁帶。依該等
    情狀，被告於該綁帶出現在前方視野時，其能否發現在前車
    左後輪邊緣有該綁帶，客觀上除非無疑外，縱認被告當時發
    現該綁帶，依當時車陣狀況，亦難認有足夠反應時間閃避該
    綁帶。是如被告客觀上無從預見該綁帶存在，即難認被告有
    採取防止損害發生之注意義務而認其有過失。
　⒊損害發生難以歸責於被告
　　雖依被告當時行車狀況，係有與前車未保持安全距離之違規
    樣態（高速公路及快速公路交通管制規則第6 條第2 項規定
    之正常天候狀況行車安全距離，小型車時速100 公里之最小
    距離50公尺、時速110 公里之最小距離55公尺），然以：
　⑴被告小客車與前車距離約20公尺，約為上開安全距離之半數
    ，惟依當時車速每秒行進距離（1 秒行駛29.91 公尺），縱
    若被告當時有保持該最小安全距離，惟該最小安全距離於2 
    秒內即行駛完畢，參酌該綁帶於被告小客車行車紀錄器視野
    出現位置係在前車左後車輪左側邊、斟酌當時其所處車陣、
    考量通常駕駛人發現危險情況反應時間之通常經驗（①交通
    部運輸研究所90.04.24運安字第900002569號函，以通常駕
    駛人發現危險之反應時間約0.4-0.5秒，該反應時間，不含
    駕駛人後續採取動作之時間，例如，發現危險後之執行煞車
    動作約0.3秒，是自發現危險至立刻採取煞車動作之因反應
    期間所生之車輛空走時間，約為0.7-0.8 秒，才能產生煞車
    效果。②司法實務有依相關交通行政函釋認：白天駕駛人之
    認知反應時間約為1.0-1.6 秒、夜間之駕駛人之認知反應時
    間約為2.0-2.5 秒〈桃院105交易126號刑事判決、屏院108訴
    540號民事判決、高院105交上訴134號刑事判決〉），被告如
    當時保持最小安全距離，仍可能無法及時反應。
　⑵原告亦未與被告保持行車安全距離，且原告小客車距離前方
    被告小客車車距（1 組車道線），更小於被告小客車與前方
    白色小客車車距（2 組車道線）。此外：
　①依兩車行車紀錄器影像，被告小客車輾壓綁帶後，該綁帶係
    向右後方方向彈射，彈射之最高高度約至被告小客車行車紀
    錄器裝設處，並於撞擊原告小客車前已呈下落運動狀態（❶
    依被告小客車後方行車紀錄器影像，未見有綁帶高過畫面中
    心點〈即鏡頭中心點〉影像、❷依原告小客車前方行車紀錄器
    影像，該綁帶係自被告小客車左後車輪內側往右後彈射，於
    撞擊原告小客車右前車燈左緣前保險桿處前，該綁帶軌跡已
    呈自彈至最高點後之下落狀態；而該綁帶自彈起處起至撞擊
    原告小客車止，被告小客車約行駛1 組車道線距離，該綁帶
    亦約在原告小客車約行駛1 組車道線距離時撞擊原告小客車
    ，參見警方事故資料內附之原告小客車行車紀錄器連續擷圖
    檔）。
　②依該綁帶經輾壓彈飛軌跡，參酌原告小客車車損位置、2 車
    當時車距，該綁帶經被告小客車輾壓後彈飛距離，或有可能
    於20公尺內即落至地面（因在綁帶撞擊原告小客車前已過彈
    飛拋物線高點，且其彈飛至最高點處，約為1 組車道線距離
    ）。
　③是依上開事證，本件縱認被告有因未保持安全距離致輾壓該
    綁帶，然若非原告行駛過於接近被告車尾（毋庸至法定最小
    安全距離，僅如同被告與前車之2 組車道線距離，即有可能
    迴避該擦撞之發生），可能即不致遭該彈飛綁帶撞擊。
　④綜上所述，即便認定被告有疏失而應負過失責任之該假設條
    件下，原告其自身過失顯大於被告過失（原告未保持安全距
    離之嚴重程度約為被告之2 倍），且原告對防免該疏失所造
    成之損害發生結果，有輕易且完全之主控能力（即原告本應
    遵守行車安全距離規定），而有自陷危險狀態，本應自行承
    擔該危險，是參酌民法第217 條之被害人與有過失之減輕與
    免責之規定，應認如命被告賠償原告，容有顯失公平之理。
四、從而，原告依侵權行為法律關係，請求被告賠償如聲明所示
    之金額，為無理由，應予駁回。
五、訴訟費用負擔
　　本件原告敗訴，爰依民事訴訟法第78條規定，命原告負擔訴
    訟費用。
六、結論：原告之訴為無理由，依民事訴訟法第436 條第2 項、
    第78條，判決如主文。
中　　華　　民　　國　　110 　年　　11　　月　　8 　　日
                  臺南簡易庭  法  官  陳世旻
如不服本判決，應於送達後20日內，向本院提出上訴狀並表明上
訴理由，如於本判決宣示後送達前提起上訴者，應於判決送達後
20日內補提上訴理由書（須附繕本），如委任律師提起上訴者，
應一併繳納上訴審裁判費。
中　　華　　民　　國　　110 　年　　11　　月　　8 　　日
                              書記官  林怡芳